臺灣板橋地方法院刑事判決　　　　　　　95年度訴字第3524號
公　訴　人　臺灣板橋地方法院檢察署檢察官
被　　　告　甲○○
　　　　　　　　　　　號4樓.
上列被告因違反毒品危害防制條例案件，經檢察官提起公訴（95
年度毒偵字第4846、5741、6487、6568號），本院合議庭以裁定
進行簡式審判程序，判決如下：
    主  文
甲○○施用第一級毒品，處有期徒刑捌月；扣案之第一級毒品海
洛因壹包（淨重零點肆柒公克）、第一級毒品海洛因貳包（合計
淨重零點捌壹公克）、第一級毒品海洛因柒包（合計淨重捌點壹
玖公克）、第一級毒品海洛因殘渣（量微無法秤重）均沒收銷燬
之；上開盛裝第一級毒品海洛因外包裝拾個、上開海洛因殘渣袋
拾肆個、注射針筒貳拾伍支、夾鍊袋壹佰伍拾個、分裝袋壹佰壹
拾肆個、電子磅秤壹台、分裝勺貳支，均沒收。又施用第二級毒
品，處有期徒刑伍月；扣案之第二級毒品甲基安非他命貳包（合
計淨重零點零柒公克）、第二級毒品甲基安非他命壹包（淨重零
點壹公克）、第二級毒品甲基安非他命壹包（驗餘毛重零點肆
肆柒公克）沒收銷燬之；上開盛裝第二級毒品安非他命外包裝肆
個、夾鍊袋壹佰伍拾個、分裝袋壹佰壹拾肆個、電子磅秤壹台、
分裝勺貳支、安非他命吸食器貳組、玻璃球壹個，均沒收。又施
用第二級毒品，處有期徒刑肆月；扣案之第二級毒品大麻壹包（
淨重肆點陸壹公克）沒收銷燬之；盛裝第二級毒品大麻之外包裝
壹個沒收。應執行有期徒刑壹年肆月；扣案之第一級毒品海洛因
壹包（淨重零點肆柒公克）、第一級毒品海洛因貳包（合計淨重
零點捌壹公克）、第一級毒品海洛因柒包（合計淨重捌點壹玖公
克）、第一級毒品海洛因殘渣（量微無法秤重）、第二級毒品甲
基安非他命貳包（合計淨重零點零柒公克）、第二級毒品甲基安
非他命壹包（淨重零點壹公克）、第二級毒品甲基安非他命壹
包（驗餘毛重零點肆肆柒公克）、第二級毒品大麻壹包（淨重肆
點陸壹公克）均沒收銷燬之；上開盛裝第一級毒品海洛因外包裝
拾個、盛裝第二級毒品甲基安非他命外包裝肆個、盛裝第二級毒
品大麻之外包裝壹個、上開海洛因殘渣袋拾肆個、注射針筒貳拾
伍支、夾鍊袋壹佰伍拾個、分裝袋壹佰壹拾肆個、電子磅秤壹台
、分裝勺貳支、安非他命吸食器貳組、玻璃球壹個，均沒收。
    事  實
一、甲○○前於民國94年間，因施用毒品案件，經臺灣臺北地方
    法院於95年3 月31日以95年度毒聲字第241 號裁定令入勒戒
    處所觀察、勒戒後，認無繼續施用毒品之傾向，而於95年7
    月4 日出所，並由臺灣臺北地方法院檢察署檢察官於同日以
    94年度毒偵字第3148號為不起訴處分確定。詎其仍不知悔改
　　，明知海洛因為毒品危害防制條例第2 條第2 項第1 款所規
  　定之第一級毒品，而大麻、甲基安非他命則均為毒品危害防
    制條例第2 條第2 項第2 款所規定之第二級毒品，不得非法
    持有、施用，竟於上開觀察勒戒執行完畢釋放後5 年內，為
    下列施用毒品之犯行：
  (一)基於反覆施用第一級毒品海洛因之單一行為犯意，自95年
      7 月11日凌晨1 時許為警查獲採集尿液前26小時內某時起
      ，至同年9 月25日上午6 時許止，在台北縣永和市○○路
      11號5 樓住處、台北市松山區○○○路○ 段389 巷11弄12
　　　號4 樓住處等處所，以將海洛因摻水置入注射針筒施打身
  　　體之方式，非法施用第一級毒品海洛因多次。
  (二)基於反覆施用第二級毒品甲基安非他命之單一行為犯意，
      自95年7 月11日凌晨1 時許為警查獲採集尿液前96小時內
      某時起，至同年9 月23日22時許止，在台北縣永和市○○
      路11號5 樓住處、台北市松山區○○○路○ 段389 巷11弄
      12號4 樓住處等處所，以將甲基安非他命置於吸食器內點
      火加熱燒烤產生煙霧吸聞之方式，非法施用第二級毒品甲
      基安非他命多次。
　(三)基於施用第二級毒品大麻之犯意，於95年7 月8 日某時許
  　　，在台北市松山區○○○路○ 段389 巷11弄12號4 樓住處
    　內，以將第二級毒品大麻捲入香菸中吸食之方式，施用第
　　　二級毒品大麻1 次。
二、甲○○嗣於下列時地為警查獲，並扣得如下之物品：
　(一)於95年7 月11日凌晨1 時許，在台北縣中和市○○路○ 段
  　　89巷口為警查獲，並扣得甲○○所有之第一級毒品海洛因
    　1 包（淨重0.47公克、空包裝重0.28公克）、第二級毒品
      大麻1 包（淨重4.61公克、空包裝重0.99公克）、注射針
      筒4支 。
　(二)於95年8 月15日13時40分許，在台北縣永和市○○路11號
  　　5 樓為警查獲，並扣得甲○○所有之第一級毒品海洛因殘
    　渣袋10個（內有海洛因殘渣，量微無法秤重）、第二級毒
      品甲基安非他命2 包（合計淨重0.07公克）、注射針筒16
      支、夾鍊袋150 個、電子磅秤1 台、安非他命吸食器1 組
      。
　(三)於95年9 月16日17時許，在台北縣永和市○○路127 號前
      ，在車號9B-8660 號自用小客車內為警查獲，並扣得甲○
      ○所有之第一級毒品海洛因7 包（合計淨重8.19公克，其
　　　中5 包，合計淨重5.01公克，空包裝總重1.77公克、純度
  　　40.07%，純質淨重2.01公克；另2包，合計淨重3.18公克
　　　，空包裝總重0.59公克，純度以0.50% 計，純質淨重0.02
  　　公克）、第一級毒品海洛因殘渣袋4 個（內有海洛因殘渣
    　，量微無法秤重）、第二級毒品甲基安非他命1 包（淨重
      0.13 公 克）、注射針筒5 支、分裝袋114 個。嗣於同日
      18時10 分 許，經甲○○帶同警員前往台北縣永和市○○
      路11號5樓 住處，起獲其所有之安非他命吸食器1 組、玻
      璃球1 個、分裝勺2 支。
　(四)於95年9 月25日17時30分許，在台北縣中和市○○路1 巷
　　　口為警查獲，並扣得甲○○所有之第一級毒品海洛因2 包
  　　（合計淨重0.81公克、空包裝總重0.63公克）、第二級毒
    　品甲基安非他命1 包（毛重0.56公克、因鑑驗使用0.013
      公克，鑑餘毛重0.447 公克）。
三、案經台北縣政府警察局中和分局、台北縣政府警察局、台北
    縣政府警察局永和分局報請臺灣板橋地方法院檢察署檢察官
    偵查起訴。
    理  由
一、認定被告犯罪之證據及理由：
　(一)上揭犯罪事實，業據被告甲○○先後於警詢、偵查中及本
　　　院審理時均坦白承認。且被告於為警查獲後所採集之尿液
  　　，先後經送請檢驗機構以EIA 酵素免疫分析法為初步檢驗
    　，並以GC/MS 氣相層析質譜分析法確認檢驗之檢驗結果，
      確分別呈嗎啡、安非他命、大麻陽性反應，有台灣檢驗科
      技股份有限公司95年7 月25日CH/2006/70419 號、95年10
      月26日CH/200 6/A0949號、95年8 月31日CH/2006/80923
      號、95年10月3日CH/2006/90687 號、95年10月16日CH/20
　　　06/A0056號出具之濫用藥物尿液檢驗報告共5 紙、毒品案
  　　犯罪嫌疑人姓名及代碼對照表共4 紙附卷可稽〔見95年度
    　毒偵字第4846號偵查卷第20、43、45頁；95年度毒偵字第
    　5741號偵查卷第26、39頁；95年度毒偵字第6487號偵查卷
      第41、51頁、95年度毒偵字第6568號偵查卷第26、36頁〕
      。
　(二)而被告於95年7 月11日為警查獲時所扣得之白粉1 包，經
　　　法務部調查局以化學呈色法、氣相層析質譜儀分析法鑑定
  　　之結果，確含第一級毒品海洛因成分，淨重0.47公克、空
    　包裝重0. 28 公克，有該局95年8 月8 日調科壹字第0600
　　　12211 號鑑定書1 紙在卷可憑；另於同日扣得之煙草1 包
  　　，經送請法務部調查局以化學呈色法、氣相層析質譜儀分
    　析法鑑定之結果，確含大麻成分，驗餘淨重4.61公克、空
      包裝重0.99公克，此亦有該局95年8 月8 日調科壹字第
　　　060012212 號鑑定書1 紙在卷可憑，此外復有台北縣政府
  　　警察局中和分局搜索扣押筆錄、扣押物品目錄表各1 份、
    　照片11幀附卷可憑〔見95年度毒偵字第4846號偵查卷第8
　　　至11頁、第40、41頁〕。另於95年8 月15日為警查獲扣得
  　　之毒品，有台北縣政府警察局搜索扣押筆錄、扣押物品目
    　錄表各1 份、照片9 幀附卷可憑〔見95年度毒偵字第5741
      號偵查卷第17至21、27頁〕。另於95年9 月16日為警查獲
      之白粉8 包，經法務部調查局以化學呈色法、氣相層析質
　　　譜儀分析法鑑定之結果，其中1 包未發現有毒品成份，另
  　　7 包確呈海洛因成分，其中5 包合計淨重5.01公克，空包
    　裝總重1.77公克、純度40.07%，純質淨重2.01公克；另2
　　　包，合計淨重3.18公克，空包裝總重0.59公克，純度以
  　　0.50% 計，純質淨重0.02公克，有該局95年10月21日調科
　　　壹字第09523026790 號鑑定書1 紙在卷可憑，復有台北縣
  　　政府警察局永和分局搜索扣押筆錄、扣押物品目錄表各2
    　份、照片27幀附卷可憑〔見95年度毒偵字第6487號偵查卷
　　　第13至38、52頁〕。另於95年9 月25日為警查獲所扣得之
  　　白粉，經送請法務部調查局以化學呈色法、層析質譜儀分
　　　析法鑑定之結果，確含海洛因成分，合計淨重0.81公克、
  　　空包裝重0.63公克，此亦有該局95年10月23日調科壹字第
　　　09523028780 號鑑定書1 紙在卷可憑；另於同日扣得之透
  　　明結晶，經台灣檢驗科技股份有限公司以EIA 酵素免疫分
　　　析法為初步檢驗，並以GC/MS 氣相層析質譜分析法確認檢
  　　驗之結果，確呈甲基安非他命成份，此有該公司95年10月
    1 6 日CH/2006/A0122號濫用藥物檢驗報告1 紙在卷可稽，
      復有台北縣政府警察局中和分局安平派出所搜索扣押筆錄
　　　、扣押物品目錄表各1 份、天主教永和耕莘醫院毒品重量
  　　登記單2 份、照片9 幀附卷可憑〔見95年度毒偵字第6487
　　　號偵查卷第10至13、18至25、36、37頁〕。此外，復有第
  　　一級毒品海洛因1 包（淨重0.47公克）、第一級毒品海洛
    　因2 包（合計淨重0.81公克）、第一級毒品海洛因7 包（
　　　合計淨重8. 19 公克）、第一級毒品海洛因殘渣袋共14包
　　　（內有殘渣，量微無法秤重）、第二級毒品甲基安非他命
  　　2 包（合計淨重0.07公克）、第二級毒品甲基安非他命1
　　　包（淨重0.13公克）、第二級毒品甲基安非他命1 包（驗
  　　餘毛重0.447 公克）、注射針筒25支、夾鍊袋150 個、分
　　　裝袋114 個、電子磅秤1 台、分裝勺2 支、安非他命吸食
  　　器2 組、玻璃球1 個等扣案可資佐證，足認被告上開自白
　　　，核與事實相符。
　(三)再者，被告前於94年間，因施用毒品案件，經臺灣臺北地
　　　方法院於95年3 月31日以95年度毒聲字第241 號裁定令入
  　　勒戒處所觀察、勒戒後，認無繼續施用毒品之傾向，而於
　　　95年7 月4 日出所，並由臺灣臺北地方法院檢察署檢察官
  　　於同日以9 4 年度毒偵字第3148號為不起訴處分確定，此
    　有臺灣高等法院被告前案紀錄表1 份在卷可憑。是被告於
      觀察勒戒執行完畢5 年內，再為本件施用毒品之犯行，本
      件事證明確，被告施用毒品犯行，堪以認定。
二、論罪科刑：
　(一)按海洛因為毒品危害防制條例第2 條第2 項第1 款所規定
 　　之第一級毒品，大麻、甲基安非他命則均為同條例第2 條
   　第2 項第2 款所規定之第二級毒品。核被告甲○○施用海
     洛因之行為，係犯毒品危害防制條例第10條第1 項之施用
     第一級毒品罪，其施用大麻及施用甲基安非他命之行為，
     均係犯毒品危害防制條例第10條第2 項之施用第二級毒品
     罪。其施用前後持有第一級毒品海洛因、第二級毒品甲基
     安非他命、第二級毒品大麻之低度行為，應為其施用之高
     度行為所吸收，均不另論罪。被告上開施用海洛因、甲基
     安非他命、大麻之行為，毒品種類既不相同，被告之犯意
     各別，行為互殊，應予分論併罰。
　(二)按「刑事法若干犯罪行為態樣，本質上原具有反覆、延續
  　　實行之特徵，立法時既予特別歸類，定為犯罪構成要件之
　　　行為要素，則行為人基於概括之犯意，在密切接近之一定
  　　時、地持續實行之複次行為，倘依社會通念，於客觀上認
    　為符合一個反覆、延續性之行為觀念者，於刑法評價上，
      即應僅成立一罪。學理上所稱『集合犯』之職業性、營業
　　　性或收集性等具有重複特質之犯罪均屬之，例如經營、從
  　　事業務、收集、販賣、製造、散布等行為概念者是。」〔
      最高法院95年度台上字第1079號判決可資參照〕。本件被
    　告雖有多次施用第一級毒品海洛因、第二級毒品甲基安非
      他命之犯行，然查原刑法第56條連續犯之規定業於94年2
    　月2 日修正時予以刪除，並自95年7 月1 日起生效施行，
　　　而毒品危害防制條例所稱之毒品，係指具有「成癮性」、
  　　濫用性及對社會危害性之麻醉藥品與其製品及影響精神物
    　質與其製品，此觀該條例第2 條第1 項之規定自明，是該
      條例第10條所定之施用毒品罪，對應上開毒品所具有之「
      成癮性」可知，其構成要件在本質上應即含有「習慣性」
      反覆為同一施用行為之意涵，是該罪所針對之施用毒品行
      為，在自然概念上雖可能有數行為，然實係施用毒品者基
      於持續施用毒品動機之單一犯罪計劃，所賡續而為之集合
      行為，所侵害之法益亦均屬相同之社會法益，於法律上應
      評價為「集合犯」，而屬實質上一罪，論以一罪為已足，
      無庸就其每一次施用毒品行為各別評價後依連續犯或數罪
      併罰方式處斷。本件被告多次施用海洛因、甲基安非他命
      之行為，應各為集合犯，分別為包括之一罪，檢察官認為
      被告先後為警查獲4 次，認有4 次施用海洛因及4 次施用
      甲基安非他命之犯行，均應分論併罰，容有誤會，應予更
      正。
　(三)爰審酌被告前已因施用毒品而受不起訴處分之寬典，並經
  　　法院論罪科刑，猶不能斷絕毒癮而一再施用，顯見其自制
    　力薄弱，惟其施用毒品僅屬自殘行為，對於他人之法益尚
      無直接之侵害，及其犯後坦承犯行，態度尚稱良好，另衡
      量被告施用毒品之次數、扣得毒品之數量等一切情狀，量
      處如主文所示之刑，並定其應執行之刑，以示懲儆。
三、沒收：
　(一)扣案之第一級毒品海洛因1 包（淨重0.47公克）、第一級
　　　毒品海洛因2 包（合計淨重0.81公克）、第一級毒品海洛
  　　因7包（合計淨重8.19公克）、第一級毒品海洛因殘渣、
　　　第二級毒品甲基安非他命2 包（合計淨重0.07公克）、第
  　　二級毒品甲基安非他命1 包（淨重0.13公克）、第二級毒
    　品甲基安非他命1 包（驗餘毛重0.447 公克）、第二級毒
      品大麻1 包（淨重4.61公克），均屬當場查獲之第一級及
　　　第二級毒品，均應依毒品危害防制條例第18條第1 項前段
  　　規定，沒收銷燬之。
　(二)另盛裝第一級毒品海洛因之外包裝10個、盛裝第二級毒品
  　　甲基安非他命外包裝4 個、盛裝第二級毒品大麻之外包裝
    　1 個，均有防制毒品裸露、潮濕、便於攜帶之功能；又上
      開海洛因殘渣袋14個、注射針筒25支，係被告所有供施用
　　　第一級毒品海洛因所有或預備所用之物；又夾鍊袋150 個
  　　、分裝袋114 個、電子磅秤1 台、分裝勺2 支，係被告所
    　有供犯施用第一級毒品海洛因及第二級毒品甲基安非他命
      所用或預備所用之物，另安非他命吸食器2 組、玻璃球1
      個，係被告所有供犯本件施用第二級毒品犯行所用或預備
      所用之物，業據其供承在卷，爰併依刑法第38條第1 項第
　　　2 款之規定併予宣告沒收之。
據上論斷，應依刑事訴訟法第273 條之1 第1 項、第299 條第1
項前段，毒品危害防制條例第10條第1 項、第2 項、第18條第1
項前段，刑法第11條前段、第38條第1 項第2 款、第51條第5 款
，判決如主文。
本案經檢察官曾文鐘到庭執行職務
中　　華　　民　　國　　96　　年　　3 　　月　　30　　日
                  刑事第十一庭  法　官  侯志融
以上正本證明與原本無異
如不服本判決應於送達後10日內向本院提出上訴狀
                                書記官　張玉如
中　　華　　民　　國　　96　　年　　3 　　月　　30　　日
附錄本案論罪科刑法條全文：
毒品危害防制條例第10條第1項、第2項
施用第一級毒品者，處 6 月以上 5 年以下有期徒刑。
施用第二級毒品者，處 3 年以下有期徒刑。
